臺灣高等法院刑事判決　　　　　　　　99年度上訴字第4291號
上　訴　人
即　被　告　王文儒
　　　　　　　（另案於法務部矯正署台北監獄台北分監執行）
選任辯護人　陳德峰律師
上　訴　人
即　被　告　許慧茹
選任辯護人　莊勝榮律師
上列上訴人因毒品危害防制條例案件，不服臺灣板橋地方法院99
年度重訴字第6號，中華民國99年11月11日第一審判決（起訴案
號：臺灣板橋地方法院檢察署98年度偵字第29866號），提起上
訴，本院判決如下：
    主  文
原判決撤銷。
王文儒犯如附表一所示之販賣第一、二級毒品共伍罪，各處如附
表一所示之罪、刑（科刑、沒收欄）。應執行有期徒刑拾肆年，
扣案之NOKIA廠牌行動電話壹支（含門號0000000000
號SIM卡壹枚）、研磨器皿壹只、分裝袋貳批沒收；未扣案之販
賣毒品所得財物新臺幣參萬元與許慧茹連帶沒收，如全部或一部
不能沒收時，以其財產抵償之；門號0000000000號之
SIM卡壹枚與許慧茹連帶沒收，如全部或一部不能沒收時，追徵
其價額；扣案之海洛因捌包暨包裝袋（驗後總淨重佰柒拾貳點
壹柒公克）、甲基安非他命拾貳包暨包裝袋（驗後總淨重陸佰參
拾伍點陸肆公克）均沒收銷燬之。
許慧茹犯如附表二所示之販賣第一、二級毒品共肆罪，各處如附
表二所示之罪、刑（科刑、沒收欄）。應執行有期徒刑玖年，扣
案之NOKIA廠牌行動電話壹支、研磨器皿壹只、分裝袋貳批沒收
；未扣案之販賣毒品所得財物新臺幣參萬元與王文儒連帶沒收，
如全部或一部不能沒收時，以其財產抵償之；門號000000
0000號之SIM卡壹枚與王文儒連帶沒收，如全部或一部不能
沒收時，追徵其價額；扣案如附表二所示海洛因參包暨包裝袋（
驗前總毛重貳貳點貳伍公克）、甲基安非他命陸包暨包裝袋（驗
前總毛重壹玖壹點參公克）均沒收銷燬之。
    事  實
一、王文儒與許慧茹為夫妻，均明知海洛因、甲基安非他命係毒
    品，具成癮性、濫用性及社會危害性，不得販賣、持有；詎
    仍意圖營利，分別基於販賣第一級、第二級毒品之犯意聯絡
    ，先後於98年8月11日（江憶雯部分）；8月14、17、18日（
    徐偉誠部分），以王文儒所有配附0000000000門號之NOKIA
    手機為聯絡工具，分別與江憶雯、徐偉誠達成買賣毒品合意
    後，推由王文儒或許慧茹至約定地點交付第一、二級毒品，
    共同販賣第一毒品海洛因、第二級毒品甲基安非他命予江憶
    雯1次，共同販賣第二級毒品甲基安非他命予徐偉誠3次，並
    收取價金牟利（交易時間、地點、方式、數量、價格詳如附
    表三所示）。
二、王文儒另行基於意圖營利販賣第一級毒品之犯意，以其所有
    配附0000000000門號之NOKIA手機為聯絡工具，於民國98年
    10月27日晚間至28日凌晨某時，在桃園縣八德市某處，各以
    以新臺幣（下同）95萬元、50萬元即總計145萬元之代價，
    向名籍不詳綽號「小莊」之成年男子販入海洛因5包（總毛
    重356.35公克）、甲基安非他命6包（總毛重459.85公克）
    ，欲以海洛因部分1/8錢賺取2,000元、甲基安非他命1/4兩
    賺取3,000元差價之價格出售以牟利。於98年10月28日4時許
    ，其取得上開毒品後返回居所途中，為警在臺北縣永和市○
    ○路109巷口，持原審核發之搜索票搜索王文儒駕駛之車牌
    號碼9155-PP自小客車，當場查獲上揭王文儒甫販入欲供販
    賣之海洛因5包（毛重約356.35公克，原移送機關編號為
    A1-A5）及甲基安非他命6包（毛重約459.85公克，原移送機
    關編號為A6-A11）、預備供裝盛毒品以販賣之分裝袋1批及
    王文儒所有供聯絡前述販入事宜之NOKIA廠牌行動電話1支及
    門號0000000000 號SIM卡。
三、另警方持原審核發之搜索票搜索王文儒位於臺北縣永和市○
    ○路113號2樓居所，扣得王文儒所有供前販賣毒品予江憶雯
    、徐偉誠（即附表三所示犯行）所用及欲供犯罪事實二購入
    毒品後販賣所用之研磨甲基安非他命器皿1只、分裝袋1批，
    及海洛因3包（驗前總毛重22.25公克，原移送機關編號為
    B1-B3）、甲基安非他命6包（驗前總毛重191.3公克，原移
    送機關編號為B4-B9），而查知上情。
四、案經行政院海岸巡防署海岸巡防總局北部地區巡防局移送及
    臺北市政府警察局松山分局報請臺灣板橋地方法院檢察署檢
    察官偵查起訴。
    理  由
壹、程序事項
    按被告以外之人於審判外之言詞或書面陳述，除法律有規定
    者外，不得作為證據，刑事訴訟法第159條第1項定有明文，
    此即學理上所稱「傳聞證據排除法則」。又被告以外之人於
    審判外之陳述，雖不符同法第159條之1至第159條之3之規定
    ，而經當事人於審判程序同意作為證據，法院審酌該言詞陳
    述或書面陳述作成時之情況，認為適當者，亦得為證據。當
    事人、代理人或辯護人於法院調查證據時，知有第159條第1
    項不得為證據之情形，而未於言詞辯論終結前聲明異議者，
    視為有前項之同意，同法第159條之5規定甚明。鑒於採用傳
    聞證據排除法則重要理由之一，係因傳聞證據未經當事人反
    詰問予以覈實，若當事人願放棄對原供述人之反對詰問時，
    原則上即可承認該傳聞證據之證據能力。再揆諸我國刑事訴
    訟法第159條之5之立法理由，除參照前述傳聞證據排除法則
    之基本法理外，亦參考日本刑事訴訟法第326條之立法例，
    依日本刑事審判實務之運作，有關檢察官及被告均同意作為
    證據之傳聞書面材料或陳述，可直接援引該國刑事訴訟法第
    326條作為傳聞例外之法律依據。準此，我國刑事訴訟法第1
    59條之5之適用應可作相同之解釋。公訴人及被告就本件判
    決所引之被告以外之人於審判外之陳述，於本院言詞辯論終
    結前均未表示異議，而本院審酌上開傳聞證據作成時之情況
    ，核無違法取證及證明力明顯過低之瑕疵，為證明犯罪事實
    所必要，亦認為以之作為證據為適當，根據上開規定及說明
    ，作為本件判決認定被告犯罪事實之被告以外之人於審判外
    陳述是否屬於傳聞之例外，無庸先行考量刑事訴訟法第159
    條之1第2項、第159條之2、第159條之3等規定，得逕依同法
    第159條之5規定作為證據。另本件認定事實所引用之本件卷
    內其他卷證資料（包含文書證據、物證等證據），並無證據
    證明係公務員違背法定程序所取得亦無刑事訴訟法第159條
    之4之顯有不可信之情況與不得作為證據之情形。綜上，本
    件認定事實所引用之本件卷證所有證據，均有證據能力，合
    先敘明。
貳、實體事項
一、關於犯罪事實一（即附表三所示被告二人共同販賣）部分：
    業據被告王文儒、許慧茹於偵查及原審審理時及王文儒於本
    院審理中坦承不諱（見偵(一)卷第113、114、182至186、263
    、280至282頁、原審卷第91、117頁），核與證人即毒品買
    受人江憶雯於警、偵訊（見偵(一)卷第201至206、224至226頁
    ）、徐偉誠於偵查中（見偵(一)卷第195至198頁）所證情節大
    致相符，並有通訊監察書及被告許慧茹與江憶雯於98 年8月
    11日13時14分之通訊監聽譯文（見偵(二)卷第23頁反面）、被
    告許慧茹與徐偉誠於98年8月14日16時57分、同日17 時5分
    、98年8月17日17時49分、同日17時55分、98年8月18 日13
    時26分、同日13時32分聯絡交易毒品之通訊監聽譯文（見偵
    (二)卷第37頁及反面、45、46頁及反面）在卷可稽。另有證人
    江憶雯指認王文儒、許慧茹之臺北市警察局松山分局指認犯
    罪嫌疑人紀錄表各1份在卷可憑。
二、關於犯罪事實二（即被告王文儒單獨販賣第一、二級毒品）
    部分：
    業據被告王文儒余偵查、原審及本院審理中坦承在卷，且有
    王文儒與綽號「小莊（譯文誤載為『小張』）男子」之98年
    10 月27日19時43分、同日22時18分、同日22時40分、同日
    22時53分、同日23時1分、同日23時9分、同日23時11分、98
    年10月28日0時54分之關於交易毒品之通訊監聽譯文（見偵
    (二)卷第152至154頁）附卷可稽，復有NOKIA廠牌行動電話1支
    （含門號0000000000號SIM卡）扣案可證。
三、此外，尚有查獲照片10張（見偵(一)卷第207頁、45-49頁）、
    研磨器皿1只、分裝袋2批在卷可證。另關於本案扣案之毒品
    經鑑定結果如下：
    1.海洛因部分：
      在被告王文儒駕駛之車號9155-PP自小客車內扣得疑似海
      洛因5包，經原移送機關編號為A1至A5；另在王文儒臺北
      縣永和市○○路113號2樓居所，扣得疑似海洛因3包，經
      編號為B1至B3，上開8包疑似毒品，經鑑定結果：均含有
      第一級毒品海洛因成分（驗前總淨重372.56公克，驗餘淨
      重372.17公克）。其中編號A1、A2、A5、B2、B3共5包粉
      塊狀部分，合計淨重351.54公克，純度73.26％，純質淨
      重351.54公克，空包裝總重12.64公克；另編號A3、A4、
      B1 共3包粉狀部分，合計淨重21.02公克，純度63.51％，
      純質淨重13.35公克，驗餘淨重20.96公克，空包裝重3.
      18公克。又查獲毒品表雖登載毛重378.6公克，惟經拆封
      實際秤得毛重388.38公克，有該局99年1月5日濫用藥物實
      驗室調科壹字第09823034530號鑑定書1份可憑（見偵(一)卷
      第265頁）。
    2.甲基安非他命部分：
      送驗不明結晶，經鑑定機關編號A1為至A13，毛重654.85
      公克，經鑑定結果：均驗出第二級毒品甲基安非他命成分
      。其中編號A1部分，經檢視為淡褐色晶體（驗前毛重393.
       03公克，包裝塑膠袋重7.03公克，原移送機關編號為A6
      ），取樣.021公克鑑析用罄，餘385.79公克，純度約96
      ％，驗前純質淨重約370.56公克；編號A2至A13部分，經
      檢是均為白色晶體，外觀型態均相似，驗前總毛重256.51
      公克，包裝塑膠袋重6.54公克，隨機抽取編號A5（原移送
      機關編號為B7）鑑定，其淨重35.00公克，取0.12公克鑑
      析用磬，餘34.88公克，除度約93％。另依據抽測純度值
      ，推估編號A2至A13均含甲基安非他命之驗前總純質淨重
      約為232.47公克，有內政部警政署刑事警察局98年11月17
      日刑鑑字第0980155356號鑑定書1份可按（見偵(一)卷第271
      頁反面）。
    綜上所述，足徵被告王文儒、許慧茹之自白係與事實相符，
    堪予採信。從而，被告王文儒、許慧茹有附表三所示共同販
    賣第一級毒品海洛因、第二級毒品甲基安非他命之犯行；被
    告王文儒有如前揭事實欄二所示販賣第一級毒品海洛因、第
    二級毒品甲基安非他命之犯行，均堪認定。
四、關於被告辯解不可採部分：
  (一)被告王文儒部分：犯罪事實二之犯行應僅成立意圖販賣而持
    有毒品；所有販賣一、二級毒品應以集合犯論以一罪。
    1.毒品危害防制條例第四條所規定之販賣毒品罪，雖不以販
      入之後復行賣出為要件，祇要以營利為目的，將毒品販入
      或賣出，有一於此，其犯罪即為完成（最高法院96年度台
      上字第3551號裁判意旨參照）。另查海洛因、甲基安非他
      命，分別係毒品危害防制條例第2條第2項所列之第一級、
      第二級毒品，物稀價昂，其持有販賣者，政府查緝甚嚴，
      苟非有利可圖，當不願甘冒法律制裁之風險，而予販賣。
      另被告王文儒於偵查中供稱；安非他命賣1/4兩利潤是3,
      000，海洛因賣1/4兩利潤是4,000等語（見偵(一)卷第183、
      184頁），核與其於原審準備程序中供稱：查獲當日在伊
      車上扣得之海洛因以95萬元、甲基安非他命以50萬元，合
      計145萬元向綽號「小莊」者購買，打算以海洛因1/8錢賺
      2,000元，甲基安非他命以1/4兩賺3,000元之價差等語相
      符（見原審卷第60頁反面）。足證被告王文儒就附表一編
      號5之販入行為，顯係基於營利之意圖，縱其尚未完成販
      出之行為，即被查獲，仍屬販賣毒品行為既遂。被告王文
      儒辯護人以王文儒此犯行僅構成意圖販賣而持有毒品，容
      有誤會。
    2.被告王文儒上訴主張縱販賣不同毒品，應屬一販賣毒品之
      集合犯而在法律上評價為一罪云云。查販毒者意圖營利而
      販賣毒品之行為，為實現牟利之犯罪目的，依吾人之生活
      經驗，其犯罪之實行，固以反覆、繼續為常態。然此類綿
      延數月，異時、異地且異其對象之販賣毒品行為，依社會
      通念，殊難認以評價為一罪為適當，自不得認僅成立包括
      一罪（最高法院96年度台上字第1168號、96年度台上字第
      1850號判決意旨、本院暨所屬法院97年法律座談會刑事類
      提案第19號問題研討結論參照）。被告王文儒各次犯行間
      ，並無必然關連，也無必須反覆繼續之常態可能，自應予
      以分論併罰。
  (二)被告許慧茹辯稱：稱初始不知被告王文儒販賣海洛因、甲基
    安非他命之犯行，知悉後即與王文儒爭吵，因夫妻情誼才幫
    王文儒接電話，但無犯罪動機，其犯行僅構成幫助犯：
    查刑法上之幫助犯，固以幫助他人犯罪之意思而參與犯罪構
    成要件以外之行為而成立，惟所謂以幫助他人犯罪之意思而
    參與者，指其參與之原因，僅在助成他人犯罪之實現者而言
    ，倘以合同之意思而參加犯罪，即係以自己犯罪之意思而參
    與，縱其所參與者為犯罪構成要件以外之行為，仍屬共同正
    犯，又所謂參與犯罪構成要件以外之行為者，指其所參與者
    非直接構成某種犯罪事實之內容，而僅係助成其犯罪事實實
    現之行為而言，苟已參與構成某種犯罪事實之一部，即屬分
    擔實施犯罪之行為，雖僅以幫助他人犯罪之意思而參與，亦
    仍屬共同正犯。被告許慧茹與王文儒為夫妻，由通信監察譯
    文顯示，被告許慧茹不僅接聽購毒者之來電，且在電話中達
    成交易合致，許慧茹除聯絡告知王文儒外，也交付毒品予徐
    偉誠，顯然與王文儒有犯意聯絡，且彼此分擔行為，相互利
    用達成販賣毒品之目的。許慧茹之行為該當販賣毒品之正犯
    無誤。
五、次按行為後法律有變更者，適用行為時之法律；但行為後之
    法律有利於行為人者，適用最有利於行為人之法律，刑法第
    2 條第1項定有明文；次按毒品危害防制條例第4條、第17條
    等條文業經98年5月20日總統華總一義字第09800125141號令
    修正公布，惟該次修正條文，涉及多項授權法規修正或訂定
    ，須有一定施行日期，以完備相關法令修訂及行政作業程序
    ，其主管機關法務部立法原意亦認為本次修正條文應回歸同
    條例第36條規定，自公布後6個月即98年11月20日施行（本
    院暨所屬法院因應新修正毒品危害防制條例施行法律問題研
    討會結論參照）。查本案被告2人行為後，毒品危害防制條
    例已有變更，應依上揭刑法第2條第1項之規定，經比較修正
    前、後毒品危害防制條例第4條第1項、第2項之規定，因修
    正後法定罰金刑皆有加重（由原先之得併科1千萬、7百萬元
    以下罰金，分別提高為得併科2千萬、1千萬元以下罰金），
    故以修正前之規定對被告較有利。然因毒品危害防制條例第
    17條亦增訂第2項：「犯第4條至第8條之罪於偵查及審判中
    均自白者，減輕其刑。」，而被告2人就本案全部犯罪事實
    ，於偵查及審判中均自白犯行，故綜合比較上開有利、不利
    部分，則以現行毒品危害防制條例較有利，而應依刑法第2
    條第1項後段規定，適用最有利於被告之現行毒品危害防制
    條例之規定。
六、查海洛因、甲基安非他命分別係毒品危害防制條例第2 條第
    2項所稱之第一級、第二級毒品，不得非法持有、販賣。被
    告王文儒共犯如附表一編號1及許慧茹共犯如附表二編號1販
    賣海洛因、甲基安非他命予江憶雯部分，係犯違反毒品危害
    防制條例第4條第1項、第2項之販賣第一級、第二級毒品罪
    ；王文儒共犯如附表一編號2至4及許慧茹共犯如附表二編號
    2至4販賣甲基安非他命予徐偉誠部分，均係犯違反毒品危害
    防制條例第4條第2項之販賣第二級毒品罪。另被告王文儒如
    附表一編號5（即犯罪事實二）所示意圖營利販入海洛因、
    甲基安非他命所為，另犯違反毒品危害防制條例第4條第1項
    、第2項之販賣第一級、第二級毒品罪。被告二人就共犯附
    表一編號1至4（王文儒）、附表二編號1至4（許慧茹）所示
    犯行間，有犯意聯絡及行為分擔，為共同正犯。被告2人歷
    次販賣海洛因、甲基安非他命前、後非法持有第一、二級毒
    品之低度行為，為販賣之高度行為所吸收，均不另論罪。被
    告王文儒如附表一編號1、5部分及被告許慧茹如附表二編號
    1 部分之犯行，同時販賣第一級毒品海洛因及第二級毒品甲
    基安非他命，各以一行為觸犯構成要件不同之罪名，為想像
    競合犯，均應從一重之販賣第一級毒品海洛因處斷。被告王
    文儒所犯上開5罪間、被告許慧茹所犯上開4罪間，均犯意各
    別，行為互殊，皆應分論併罰。復按犯第4條至第8條之罪於
    偵查及審判中均自白者，減輕其刑，毒品危害防制條例第17
    條第2項定有明文；查被告2人就其所涉犯罪事實，於偵查及
    審判中均自白，應依上開規定減輕其刑。末按同為販賣第一
    級、第二級毒品之人，其原因動機不一，犯罪情節未必盡同
    ，或有大盤毒梟者，亦有中、小盤之分，甚或僅止於吸毒者
    友儕間為求互通有無之有償轉讓者亦有之，其販賣行為所造
    成危害社會之程度自屬有異，法律科處此類犯罪，所設販賣
    第一級毒品之法定最低本刑卻同為「死刑或無期徒刑」，第
    二級毒品之法定最低本刑卻同為「無期徒刑或7年以上有期
    徒刑」，不可謂不重。於此情形，倘依其情狀處以有期徒刑
    ，即足以懲儆，並可達防衛社會之目的者，自非不可依客觀
    之犯行與主觀之惡性二者加以考量其情狀，是否有可憫恕之
    處，適用刑法第59條之規定酌量減輕其刑，期使個案裁判之
    量刑，能斟酌至當，符合比例原則；查被告二人共犯各如附
    表一編號1至4、附表二編號1至4之販賣第一、二級毒品之數
    量屬小額零星販賣，尚非藏有鉅量之毒品，另被告王文儒有
    施用毒品之惡習，查獲當日在其駕駛之小客車內扣得之第一
    、二級毒品（即附表一編號5），除供販賣獲利外，亦兼供
    其個人施用，查扣之數量雖不匪，惟與大宗走私或利用幫派
    組織結構販賣者相較，對社會之危害稍低，被告應僅係在吸
    毒者彼此互通有無，並賺取其中些微差價，對社會造成之危
    害尚無從與前述之組織型毒販相提並論，倘一律論處毒品危
    害防制條例第4條第1項之法定本刑死刑或無期徒刑、同條例
    第4條第2項之法定最低本刑有期徒刑7年，不免過苛，故認
    其等各次犯罪情狀在客觀上均足以引起一般人之同情，情節
    尚堪憫恕，爰就被告2人所犯上開附表一、二所示犯行，均
    依刑法第59條規定減輕其刑，並依法遞減之。又被告2人販
    賣予江憶雯之毒品數量，係如附表三編號1所載，業經被告
    王文儒供述明確（見原審法院卷第60頁），並經檢察官當庭
    更正，附此敘明。
七、原審以被告等犯行明確，予以論罪科刑故非無見。惟查：
    (一)王文儒所犯犯罪事實二之販賣甲基安非他命營利價額部分
      ，依其在原審供述係欲以1/4兩賺取3,000元價差牟利，原
      審誤為1/4錢賺取4,000元（見原審卷第60頁反面），容有
      誤會。
    (二)本案毒品均是被告王文儒所販入，被告許慧茹因夫妻情誼
      ，一同參與販賣之聯繫或交付毒品，就本案涉案程較王文
      儒為輕，原審未審酌及此，就被告許慧茹共同販賣毒品部
      分均與王文儒科以相通宣告刑，尚非妥適。
    (三)從刑必須附隨主刑，本件供被告2人共同販賣第一、二級
      （即附表三）部分所扣得之毒品及犯罪所用之物，與被告
      王文儒個人販入未及賣出之附表一編號5之犯行所扣得之
      毒品及欲供該犯罪所用之物，自應在各該犯行罪名之主刑
      後各別予以沒收，原審未予區分一併諭知沒收，即有未洽
      。
    被告王文儒以本案應僅構成意圖販賣持有第一、二級毒品且
    應論以集合犯之一罪，另被告許慧茹以其僅為幫助犯提起上
    訴，雖均無理由，惟原判決既有上開可議，自應由本院撤銷
    改判。爰審酌被告2人均正值青壯，不思努力進取，又被告
    王文儒曾有違反毒品危害防制條例前科，當深知毒品對人體
    之危害性，竟圖一己私利而出售海洛因、甲基安非他命牟利
    ，嚴重殘害國民身心健康，助長社會濫用毒品風氣；惟念被
    告王文儒本案犯行前，僅有1次違反毒品危害防制條例前科
    ，被告許慧茹則僅有詐欺暨違反商業會計法前科，素行尚非
    惡劣，又坦承犯行，深具悔意，其中二人共犯販賣予江憶雯
    、徐偉誠部分全部獲利僅4,200元，而被告王文儒另涉犯罪
    事實二部分，雖販入毒品數量不匪，然尚未流入市面，造成
    實害，及被告2人涉案情節顯然王文儒較重於許慧茹，及其
    犯罪動機、目的、手段、所生危害、生活狀況、智識程度等
    一切情狀，分別量處如主文所示之刑，並各定其應執行之刑
    ，以資懲儆。
八、沒收部分：
    按毒品危害防制條例第19條第1項規定，犯該條例第4條至第
    9條、第12條、第13條或第14條第1項、第2項之罪者，其供
    犯罪所用或因犯罪所得之財物，均沒收之，如全部或一部不
    能沒收時，追徵其價額或以其財產抵償之。所稱「追徵其價
    額」者，必限於所沒收之物為金錢以外之其他財物而無法沒
    收時，始應追徵其價額，使其繳納與原物相當之價額。如所
    得財物為金錢而無法沒收時，應以其財產抵償之，而不發生
    追徵價額之問題（最高法院93年度台上字第2743 號判決意
    旨參照）。查：
    (一)未扣案部分：
      1.門號0000000000號SIM卡1枚，係被告王文儒所有之物，
        業據其供述明確（見原審法院卷第60頁），又係供作為
        與徐偉誠、江憶雯聯繫販毒事宜所用，有通訊監察譯文
        在卷可憑（見偵(二)卷第23頁反面、第37頁及反面、45、
        46頁及反面），雖未扣案，仍應依共犯責任共通原則及
        毒品危害防制條例第19條第1項規定連帶沒收之，如全
        部或一部不能沒收時，追徵其價額。
      2.被告2人販賣毒品所得（如附表三）27,000元、1,000元
        、1,000元、1,000元，共計30,000元，應依上開規定連
        帶沒收，如全部或一部不能沒收時，以財產抵償之。
    (二)扣案NOKIA廠牌行動電話1支、門號0000000000號SIM卡1枚
      及研磨器皿1只、分裝袋1批又1批，均係被告王文儒所有
      ，其中供研磨器皿1只兼供被告2人共犯之販賣第一、二級
      毒品及預備供王文儒個人犯罪事實二（即附表一編號5）
      之犯行所用之物，其於則分供王文儒、許慧茹共犯販賣第
      一、二級毒品、預供王文儒個人販賣毒品所用之物，業據
      被告王文儒供述明確（見原審法院卷第60頁），並有通訊
      監察譯文在卷可參（見偵卷第152至154頁），亦應依同條
      例第19條第1項規定沒收。
    (三)在被告王文儒駕駛之9155-PP自小客車內及新北市○○區
      ○○路113號2樓居所查扣之海洛因8包（驗前總淨重372.
      56公克，驗後總淨重37 2.17公克），甲基安非他命12包
      （驗前總淨重635.97公克，驗後總淨重635.64公克），其
      中總毛重356.35 公克之海洛因5包、總毛重459.85公克之
      甲基安非他命6包，係被告王文儒個人所為犯罪事實二所
      販入者；其餘總毛重22.25公克之海洛因3包、總毛重191.
      3公克之甲基安非他命6包，則係被告2人共同販賣後所餘
      者（因合併送驗，鑑定機關將二次查扣之毒品，就甲基安
      非他命部分重新編號，海洛因部分則依外觀為塊狀或粉末
      狀分類鑑定，且係將二處所查扣之海洛因、安非他命合併
      採樣，因之無法區別各別驗餘淨重，於各該罪名下僅標示
      其毛重以資區別），均已如前述，而各該包裝袋上均沾殘
      毒品無法刮析離出，皆應依毒品危害防制條例第18條第1
      項前段規定宣告沒收銷燬。至於因取樣檢驗用罄而滅失之
      海洛因（合計取樣0.39公克），甲基安非他命（合計取樣
      0.33公克），自無庸再予沒收銷燬之諭知。
    另扣案之鹽酸麻黃素（驗後毛重43.33公克）1包、葡萄糖1
    罐（驗後毛重314.15公克）、塑膠袋1批、SAMSUNG廠牌行動
    電話（含門號00000000 00號SIM卡1枚）、吸食器各1支、攪
    拌器1臺，雖係被告王文儒所有，為稱其乃供其個人施用毒
    品所用之物，與本案犯行無關等語【見偵(一)卷第13、14頁、
    偵(二)卷第83頁、原審法院卷第60頁】，復無證據證明與本案
    犯罪有關，且非違禁物；皮包、背包、眼鏡盒各1只，並無
    證據足認與本案販毒犯行有關；而車牌號碼9155-PP號自小
    客車（含鑰匙）1輛，則係和新小客車租賃股份有限公司所
    有，有車號查詢汽車車籍表1份在卷可憑，非被告所有之物
    ，爰均不予宣告沒收。
據上論斷，應依刑事訴訟法第第369條第1項前段、第364條、第
299第1項前段，毒品危害防制條例第4條第1項、第2項、第17條
第2項、第18條第1項前段、第19條第1項，刑法第11條、第2條第
1項後段、第28條、第55條、第59條、第51條第5款，判決如主文
。
本案經檢察官陳大偉到庭執行職務。
中    華    民    國    100    年    3    月     9    日
                  刑事第十庭  審判長法  官  宋  祺
                                    法  官  陳明珠
                                    法  官  林孟宜
以上正本證明與原本無異。
如不服本判決，應於收受送達後十日內向本院提出上訴書狀，其
未敘述上訴之理由者並得於提起上訴後十日內向本院補提理由書
（均須按他造當事人之人數附繕本）「切勿逕送上級法院」。
                                    書記官  王靜怡
中    華    民    國    100    年    3    月     9    日
附錄：本案論罪科刑法條全文
毒品危害防制條例第4 條第1 項、第2 項
製造、運輸、販賣第一級毒品者，處死刑或無期徒刑；處無期徒
刑者，得併科新臺幣2 千萬元以下罰金。
製造、運輸、販賣第二級毒品者，處無期徒刑或7 年以上有期徒
刑，得併科新臺幣1 千萬元以下罰金。
附表一：王文儒部分
┌──┬─────────┬────────┬───────────────────┬─────────────┐
│編號│    罪    名      │    科    刑    │            沒          收            │       備        註       │
├──┼─────────┼────────┼───────────────────┼─────────────┤
│ 1  │共同販賣第一級毒品│有期徒刑柒年拾月│扣案NOKIA 廠牌行動電話壹支、研磨器皿壹│左列沒收銷燬之毒品，乃在被│
│    │                  │                │只、分裝袋壹批沒收；未扣案之販賣毒品所│告2人永貞路居所查獲，前販 │
│    │                  │                │得財物新臺幣貳萬柒仟元，與許慧茹連帶沒│賣所餘者，其中海洛因3包驗 │
│    │                  │                │收，如全部或一部不能沒收時，以其財產抵│前總毛重22.25公克，甲基安 │
│    │                  │                │償之；門號0000000000號之SIM │非他命6包，驗前總毛重191.3│
│    │                  │                │卡壹枚，與許慧茹連帶沒收，如全部或一部│公克。                    │
│    │                  │                │不能沒收時，追徵其價額；扣案之海洛因參│                          │
│    │                  │                │包沒收銷燬。                          │                          │
├──┼─────────┼────────┼───────────────────┼─────────────┤
│ 2  │共同販賣第二級毒品│有期徒刑貳年    │扣案NOKIA 廠牌行動電話壹支、研磨器皿壹│左列沒收銷燬之甲基安非他命│
│    │                  │                │只、分裝袋壹批沒收；未扣案之販賣毒品所│6 包，驗前總毛重191.3 公克│
│    │                  │                │得財物新臺幣壹仟元，與許慧茹連帶沒收，│，乃在被告2人永貞路居所查 │
│    │                  │                │如全部或一部不能沒收時，以其財產抵償之│獲，前販賣所餘者。        │
│    │                  │                │；門號0000000000號之SIM卡壹 │                          │
│    │                  │                │枚，與許慧茹連帶沒收，如全部或一部不能│                          │
│    │                  │                │沒收時，追徵其價額；扣案之甲基安非他命│                          │
│    │                  │                │陸包沒收銷燬。                        │                          │
├──┼─────────┼────────┼───────────────────┼─────────────┤
│ 3  │共同販賣第二級毒品│有期徒刑貳年    │同上。                                │同上。                    │
├──┼─────────┼────────┼───────────────────┼─────────────┤
│ 4  │共同販賣第二級毒品│有期徒刑貳年    │同上。                                │同上。                    │
├──┼─────────┼────────┼───────────────────┼─────────────┤
│ 5  │販賣第一級毒品    │有期徒刑玖年    │扣案NOKIA 廠牌行動電話壹支（含門號○九│左列沒收銷燬之毒品，乃被告│
│    │                  │                │00000000號SIM 卡壹枚）、研磨器│甫販入即在自小客車內遭查獲│
│    │                  │                │皿壹只、分裝袋壹批沒收；海洛因伍包、甲│者，其中海洛因5 包驗前總毛│
│    │                  │                │基安非他命陸包沒收銷燬。              │重356.36公克、甲基安非他命│
│    │                  │                │                                      │6包驗前總毛重459.85公克。 │
└──┴─────────┴────────┴───────────────────┴─────────────┘
附表二：許慧茹部分
┌──┬─────────┬────────┬───────────────────┬─────────────┐
│編號│    罪    名      │    科    刑    │            沒          收            │       備        註       │
├──┼─────────┼────────┼───────────────────┼─────────────┤
│ 1  │共同販賣第一級毒品│有期徒刑柒年捌月│扣案NOKIA 廠牌行動電話壹支、研磨器皿壹│左列沒收銷燬之毒品，乃在被│
│    │                  │                │只、分裝袋壹批沒收；未扣案之販賣毒品所│告2人永貞路居所查獲，前販 │
│    │                  │                │得財物新臺幣貳萬柒仟元，與王文儒連帶沒│賣所餘者，其中海洛因3包驗 │
│    │                  │                │收，如全部或一部不能沒收時，以其財產抵│前總毛重22.25公克，甲基安 │
│    │                  │                │償之；門號0000000000號之SIM │非他命6包，驗前總毛重191.3│
│    │                  │                │卡壹枚，與王文儒連帶沒收，如全部或一部│公克。                    │
│    │                  │                │不能沒收時，追徵其價額；扣案之海洛因│                          │
│    │                  │                │包沒收銷燬。                          │                          │
├──┼─────────┼────────┼───────────────────┼─────────────┤
│ 2  │共同販賣第二級毒品│有期徒刑壹年拾月│扣案NOKIA 廠牌行動電話壹支、研磨器皿壹│左列沒收銷燬之甲基安非他命│
│    │                  │                │只、分裝袋壹批沒收；未扣案之販賣毒品所│6 包，驗前總毛重191.3 公克│
│    │                  │                │得財物新臺幣壹仟元，與王文儒連帶沒收，│，乃在被告2人永貞路居所查 │
│    │                  │                │如全部或一部不能沒收時，以其財產抵償之│獲，前販賣所餘者。        │
│    │                  │                │；門號0000000000號之SIM卡壹 │                          │
│    │                  │                │枚，與王文儒連帶沒收，如全部或一部不能│                          │
│    │                  │                │沒收時，追徵其價額；扣案之甲基安非他命│                          │
│    │                  │                │陸包沒收銷燬。                        │                          │
├──┼─────────┼────────┼───────────────────┼─────────────┤
│ 3  │共同販賣第二級毒品│有期徒刑壹年拾月│同上。                                │同上。                    │
├──┼─────────┼────────┼───────────────────┼─────────────┤
│ 4  │共同販賣第二級毒品│有期徒刑壹年拾月│同上。                                │同上。                    │
└──┴─────────┴────────┴───────────────────┴─────────────┘
附表三：王文儒、許慧茹共同販賣部分之交易對象及犯罪方式
┌──┬───┬────────────┬────────────┬────────┐
│編號│對  象│  聯絡時間、地點、方式  │交付時間、地點、人、毒品│   價格、獲利   │
├──┼───┼────────────┼────────────┼────────┤
│ 1  │江憶雯│許慧茹於98年8 月11日13時│王文儒於同日下午，在台北│售價共27,000元，│
│    │      │14分，在中和市某統一超商│縣中和市○○路291 號之雙│其中海洛因5,000 │
│    │      │附近，以王文儒所有之NOKI│和醫院對面，同時將4 分之│元，獲利750 元；│
│    │      │A 手機搭配門號0000000000│1 錢約0. 9公克之海洛因及│甲基安非他命22,0│
│    │      │號SIM 卡，接聽江憶雯電話│4 分之1 兩約9 公克之甲基│00元，獲利3,000 │
│    │      │，並達成意思合致。      │安非他交付予江憶雯。    │元。            │
├──┼───┼────────────┼────────────┼────────┤
│ 2  │徐偉誠│許慧茹於98年8 月14日16時│許慧茹於同日17時5 分許，│售價1,000 元，獲│
│    │      │57分，在中和市○○路145 │在中和市○○路某公園地下│利150 元。      │
│    │      │巷9 弄10號4 樓居所，以王│停車場，將0.5 公克甲基安│                │
│    │      │文儒所有之上述手機、門號│非他命交付予徐偉誠。    │                │
│    │      │，接聽徐偉誠電話，並達成│                        │                │
│    │      │意思合致。              │                        │                │
├──┼───┼────────────┼────────────┼────────┤
│ 3  │徐偉誠│許慧茹於98年8 月17日17時│許慧茹於同日17時55分許，│售價1,000 元，獲│
│    │      │49分，在前述居所，以王文│在中和市○○路某公園地下│利150 元。      │
│    │      │儒所有之上述手機、門號，│停車場，將0.5 公克甲基安│                │
│    │      │接聽徐偉誠電話，並達成意│非他命交付予徐偉誠。    │                │
│    │      │思合致。                │                        │                │
├──┼───┼────────────┼────────────┼────────┤
│ 4  │徐偉誠│許慧茹於98年8 月18日13時│許慧茹於同日13時、14時許│售價1,000 元，獲│
│    │      │26分，在前述居所，以王文│，在中和市○○路某公園地│利150 元。      │
│    │      │儒所有之上述手機、門號，│下停車場，將0.5 公克甲基│                │
│    │      │接聽徐偉誠電話，並達成意│安非他命交付予徐偉誠。  │                │
│    │      │思合致。                │                        │                │
└──┴───┴────────────┴────────────┴────────┘